臺灣高等法院刑事判決　　　　　　　 100年度上訴字第2161號
上　訴　人
即　被　告　蔡億飛
選任辯護人　扶助律師黃教倫律師
上列上訴人因毒品危害防制條例等案件，不服臺灣板橋地方法院
99年度訴字第3715號，中華民國100年5月27日第一審判決（起訴
案號：臺灣板橋地方法院檢察署99年度偵字第28261號），提起
上訴，本院判決如下：
    主    文
原判決撤銷。
蔡億飛共同運輸第一級毒品，累犯，處有期徒刑拾陸年。扣案之
第一級毒品海洛因壹包（驗餘含袋毛重肆拾壹點參捌公克）沒收
銷燬之，及小型音箱及外紙盒、牛皮紙盒各壹只、光碟片肆片、
快捷信封壹只、0000000000號行動電話（含SIM卡)，
均沒收。
    事   實
一、蔡億飛前曾犯施用第二級毒品之罪，經臺灣基隆地方法院於
    民國98年8月17日以98年度基簡字第881號判決處有期徒刑2
    月確定，並於98年10月7日徒刑易科罰金執行完畢在案，猶
    不知悔改，明知海洛因係行政院依毒品危害防制條例所公告
    之第一級毒品，亦屬行政院依懲治走私條例第2條第3項所公
    告之管制進口物品，非經許可，不得運輸及私運進口，而依
    其社會生活之通常經驗與智識，雖可預見與己非屬至親摰友
    之人，無故以顯不相當之代價，委其提供收件人之姓名與地
    址等個人資料，供渠自國外寄送內容物不詳之郵件包裹入境
    我國，並由其代為收領後，再依渠電話指示而轉交予他人，
    並當場收取現金資為報酬，該郵件包裹之內容物，亟有可能
    係第一級毒品海洛因，竟仍因缺錢花用，受真實姓名年籍均
    不詳、自稱「佳儀」（下稱「佳儀」）之成年女子慫恿，允
    其若在國內代收「佳儀」寄運之國際郵件包裹，並依指示轉
    交予他人，每次事成即給予現金新臺幣（下同）1萬元之報
    酬，而萌行險之念，基於即使發生「佳儀」所交運託其代收
    之郵件包裹內夾藏有海洛因違禁物與管制進口物品，亦不違
    背其本意之運輸及私運海洛因進口之不確定故意，與「佳儀
    」共同基於運輸第一級毒品及私運管制物品進口之犯意聯絡
    ，由「佳儀」以不詳方式取得海洛因後，「佳儀」即於99年
    10月21日至同年月22日間，多次利用所有人不詳之「000000
    000000000」、「000000000000000」號電話（起訴書贅載00
    0000000000號、000000000000號）撥打至蔡億飛所有廠牌SA
    MSUNG、搭配門號0000000000號行動電話1支（內含蔡億飛所
    有之SIM卡1只）而與其連繫，言明渠於近日將自柬埔寨國寄
    運快捷郵件包裹進口入境，囑其依約代收，且特別交待不得
    拆封窺探內容物，而蔡億飛為躲避國家公權力之查緝，乃以
    其不知情女友王小玲之個人名義充為收件人，並將其位在臺
    北縣三峽鎮（現改制為新北市三峽區○○○路268號5樓之3
    之租屋處址，一併提供予「佳儀」，以為其收領上開郵件包
    裹之用，「佳儀」旋於99年10月23日上午，在柬埔寨國境內
    某處，將海洛因1包（驗前淨重約39.67公克，純度85.74%，
    驗餘含袋毛重41.38公克；驗前含袋毛重41.44公克，起訴書
    誤載為4144公克）與小型音箱1只及光碟片4片等物夾裝藏妥
    ，並用外紙盒、牛皮紙盒、快捷信封予以包裝完畢，藉此掩
    飾、隱匿渠所寄運之海洛因後，由「佳儀」於EMS國際快捷
    郵件託運單（申報單號碼EＺ000000000KH號）上填載「（姓
    名）王小玲、（地址）北縣三峽鎮○○路268號5樓之3、（
    電話）0000000000」等收件人資料，並佯稱託運內容物為「
    Music speakers、DVD」及託運人係「LIN CHIA YI」等資料
    ，藉由國際快捷郵寄方式，共同自柬埔寨國境內將上開夾藏
    有海洛因之郵件包裹私自運入我國，欲寄至臺北縣三峽鎮○
    ○路268號5樓之3乙址予蔡億飛收受，嗣該只郵件包裹於99
    年10月24日運達輸入進口至我國境內，為財政部臺北關稅局
    關員於同日在臺北郵局執行入境郵件包裹檢查時，發覺前揭
    郵件包裹內有夾藏疑似海洛因物品之陰影，而予以扣押，並
    通知法務部調查局航業調查處會同調查，旋於同年月25日，
    由郵務人員依址將前開郵件包裹送達至蔡億飛上址租屋處之
    1樓管理室，蔡億飛受通知後，旋於同日下午5時10分許，至
    該管理室簽名具領上開郵件包裹之際，為法務部調查局航業
    調查處人員以現行犯當場逮捕而查獲，並扣得前揭海洛因1
    包、「佳儀」所有用以夾藏、包裝運輸該海洛因之小型音箱
    及外紙盒、牛皮紙盒各1只、光碟片4片、快捷信封1只，另
    在蔡億飛上址居處內扣得上開搭配門號0000000000號行動電
    話1支（內含SIM卡1只），始悉上情。
二、案經法務部調查局航業調查處移送臺灣板橋地方法院檢察署
    檢察官偵查起訴。
    理    由
一、證據能力：
  (一)本件被告蔡億飛於調查局詢問時所為不利於己之陳述，並非
    出於強暴、脅迫、利誘、詐欺、疲勞訊問、違法羈押或其他
    不正之方法，而係出於其自由意志所為之情，業據被告供明
    在卷，復查無違反告知義務或其他依法不得訊問等情形，且
    被告及辯護人對此項不利於己陳述之任意性，始終未提出任
    何異議或為刑求抗辯，依刑事訴訟法第156條第1項及第158
    條之2規定，被告於調查局詢問時所為不利於己之任意性陳
    述，與事實相符者，有證據能力。
  (二)按現行刑事訴訟法關於「鑑定」之規定，除選任自然人充當
    鑑定人外，另設有囑託機關鑑定制度，而依同法第198條、
    第208條之規定，不論鑑定人或鑑定機關、團體，固均應由
    法院、審判長、受命法官或檢察官視具體個案之需要而為選
    任、囑託，並依第206條之規定，提出言詞或書面報告，始
    符合第159條第1項所定得作為證據之「法律有規定」之情形
    ，否則所為之鑑定，仍屬傳聞證據。然於司法警察機關調查
    之案件中，為因應實務上，或因量大、或有急迫之現實需求
    ，併例行性當然有鑑定之必要者，例如毒品之種類與成分、
    尿液之毒品反應，或者槍、彈有無殺傷力等鑑定，基於檢察
    一體原則，得由該管檢察長對於轄區內之案件，以事前概括
    選任鑑定人或囑託鑑定機關、團體之方式，俾便轄區內之司
    法警察官、司法警察對於調查中之此類案件，得即時送請先
    前已選任之鑑定人或囑託之鑑定機關、團體實施鑑定，以求
    時效。此等由檢察機關概括選任鑑定人或概括囑託鑑定機關
    、團體，再轉知司法警察官、司法警察於調查犯罪時參考辦
    理之作為，法並無明文禁止，係為因應現行刑事訴訟法增訂
    傳聞法則及其例外規定之實務運作而為，是司法警察官、司
    法警察依檢察官所概括選任之鑑定人或囑託鑑定機關、團體
    所為之鑑定結果，與檢察官選任或囑託為鑑定者，性質上並
    無差異，同具有證據能力（最高法院96年度臺上字第2860號
    判決意旨足資參照）。本件法務部調查局99年12月13日調科
    壹字第09923027500號濫用藥物實驗室鑑定書，係法務部調
    查局依檢察機關概括授權囑託執行鑑定職務所出具之書面鑑
    定報告，依刑事訴訟法第159條第1項、第208條第1項準用第
    206條第1項之規定，乃屬傳聞法則之例外情形，且上開鑑定
    書係檢察官用以證明被告於本案犯行之證據，與本案自有關
    連性，復依該鑑定書作成時之情況，亦查無任何不適當之情
    形，是法務部調查局前揭所為之書面鑑定報告，核屬前揭法
    定得為證據之情形，應有證據能力。
  (三)本判決下列所引用之照片，並非供述證據，當無傳聞法則之
    適用，且別無其他事證足以懷疑或證明前揭照片有經偽造、
    變造之情形，而該照片所示係扣案海洛因之外觀，與本案具
    有關聯性，且經合法攝得，應認有證據能力。另本件扣案物
    ，咸屬物證，亦無傳聞法則之適用，又該等扣案物乃經偵辦
    本案之調查員合法扣得，以之資為認定事實之基礎自屬合適
    ，應認俱有證據能力。再查，卷附行動電話門號0000000000
    號之通聯紀錄，因其內容係機械式記錄通信時間、類別及對
    象電話等情，與供述證據須自然人觀察、記憶、陳述之特質
    不同，並無供述證據本質上之不可靠性及不確定性，核非供
    述證據，而無傳聞法則之適用，又查無其他事證足以懷疑或
    證明有經偽造、變造之情形，且與本案亦具有關聯性，亦應
    認為有證據能力。
二、實體認定：
  (一)訊據上訴人即被告蔡億飛固坦承其於上開時、地，有以電話
    與「佳儀」聯繫，並留址及收件人姓名，代「佳儀」收領國
    際郵件包裹，嗣該郵件包裹入境時，為調查局人員查獲內夾
    藏有海洛因等事實，惟矢口否認有何運輸或私運第一級毒品
    進口之犯行，辯稱：其並不知代「佳儀」所收受之郵件包裹
    內夾藏有海洛因，且其係因之前向「佳儀」購買第二級毒品
    供己施用，而欠「佳儀」錢，「佳儀」說代渠收領郵件包裹
    ，即可抵部分債務，其沒有打開過郵件包裹，不知內容物為
    何，主觀上並無運輸第一級毒品及私運進口之犯意云云；辯
    護人則以：被告自偵訊時起，即均否認其對包裹藏有海洛因
    乙事有認識，與其警詢供述仍有不同，本不適宜逕以其警詢
    供述即認定被告知悉包裹內藏有海洛因，又被告此次為警查
    獲，依其所述係第二次代為收受國際包裹，其依先前經驗主
    觀上認國際包裹既經檢查而未有異狀，應當表示包裹內並無
    違禁物或不法物品，故而其再度受「佳儀」之託代收包裹，
    認無不法情事，仍屬合理之判斷，況被告未曾打開包裹檢查
    內容物，「佳儀」亦未告知包裹內藏有海洛因，其確實不知
    包裹內有海洛因，始同意代為收受，縱被告代收包裹可獲得
    1 萬元之利益，但此僅係自被告欠款中扣除，被告欠「佳儀
    」錢而一直無力償還，今有此機會可抵償債務，未再多想而
    同意，亦非被告對所收包裹內藏放海洛因有所容認，此從被
    告所施用及「佳儀」所販賣者均為安非他命，尤可證之，是
    被告主觀上並無運輸海洛因之故意，被告至多僅可能認知包
    裹內之物為安非他命，本件至多僅成立運輸第二級毒品未遂
    罪。另被告已自白有運輸毒品之不確定故意，應依毒品危害
    防制條例第17條第2項規定，減輕其刑云云為被告辯護。經
    查：
  1.被告知悉海洛因係屬第一級毒品，亦為管制進口物品，非經
    許可，不得擅自運輸及私運進口，又因「佳儀」允諾其若在
    國內供址代收渠寄運之國際郵件包裹，並依指示轉交予他人
    ，每次事成即給予若干之報酬，而「佳儀」於99年10月21日
    至同年月22日間，多次利用所有人不詳之「00000000000000
    0」、「000000000000000」號電話撥打至被告所有廠牌SAMS
    UNG、搭配門號0000000000號行動電話1支（內含被告所有之
    SIM卡1只）而與其連繫，言明渠於近日將自柬埔寨國寄運快
    捷郵件包裹進口入境，囑其依約代收，且特別交待不得拆封
    窺探內容物，被告乃以其不知情女友王小玲之個人名義充為
    收件人，並將其位在臺北縣三峽鎮○○路 268號5樓之3之租
    屋處址，一併提供予「佳儀」，以為其收領上開郵件包裹之
    用，「佳儀」旋於99年10月23日上午，在柬埔寨國境內某處
    ，將海洛因 1包與小型音箱1只及光碟片4片等物夾裝藏妥，
    並用外紙盒、牛皮紙盒、快捷信封予以包裝完畢，藉此掩飾
    、隱匿渠所寄運之海洛因後，由「佳儀」於申報單號碼EＺ00
    0000000KH號之EMS國際快捷郵件託運單上填載「（姓名）王
    小玲、（地址）北縣三峽鎮○○路268號5樓之3、（電話）0
    000000000」等收件人資料，並佯稱託運內容物為「Music s
    peakers、DVD」及託運人係「LIN CHIA YI」等資料，藉由國
    際快捷郵寄方式，自柬埔寨國境內將上開夾藏有海洛因之郵
    件包裹私自運入我國，欲寄至臺北縣三峽鎮○○路268號5樓
    之3乙址予被告收受，嗣該只郵件包裹於99年10月24日運達
    輸入進口至我國境內，為財政部臺北關稅局關員於同日在臺
    北郵局執行入境郵件包裹檢查時，發覺前揭郵件包裹內有夾
    藏疑似海洛因物品之陰影而予以扣押，並通知法務部調查局
    航業調查處會同調查，旋於同年月25日，由郵務人員依址將
    前開郵件包裹送達至被告上址租屋處之1樓管理室，被告經
    受通知後，旋於同日下午5時10分許，至該管理室簽名具領
    上開郵件包裹之際，為法務部調查局航業調查處人員以現行
    犯當場逮捕而查獲，並扣得前揭海洛因1包、「佳儀」所有
    用以夾藏、包裝運輸該海洛因之小型音箱及外紙盒、牛皮紙
    盒各1只、光碟片4片、快捷信封1只，另在被告上址居處內
    扣得上開搭配門號0000000000號行動電話1支（內含SIM卡1
    只）等事實，有行動電話門號0000000000號之基本資料及該
    門號之雙向通聯紀錄（偵卷第58-69頁）、國際快捷郵件託
    運單（偵卷第21頁）、郵件簽收單（偵卷第9頁）、中華郵
    政股份有限公司99年11月9日郵字第0990157471號函文（偵
    卷第51頁）、臺北關稅局貨物（運輸工具）收據及搜索筆錄
    （偵卷第20頁）、法務部調查局航業調查處搜索、扣押筆錄
    及扣押物品目錄表各1份（偵卷第15-19頁）、扣案粉末之包
    裝外觀照片1張（偵卷第124頁證物袋內）等件在卷可據，且
    有粉末1包、小型音箱及外紙盒、牛皮紙盒各1只、光碟片4
    片、快捷信封1只及廠牌SAMSUNG、搭配門號0000000000號行
    動電話1支（內含SIM卡1只）等物扣案足資佐憑，而扣案之
    粉末1包，經送法務部調查局鑑驗結果，檢出含有海洛因之
    成分，驗前淨重約39.67公克，純度85.74%，驗餘含袋毛重
    41.38公克（驗前含袋毛重則為41.44公克）乙節，則有法務
    部調查局99年12月13日調科壹字第09923027500號濫用藥物
    實驗室鑑定書存卷（偵卷第81頁）可稽，復為被告所不爭執
    ，是此部分之事實，信堪認定為真實。
  2.柬埔寨、泰國、緬甸等國靠近山區之所謂金三角地區，長期
    廣植罌粟，生產後提煉成純度亟高之海洛因，每年自此地區
    經由東南亞半島輸往世界各地之海洛因不計其數，而毒梟利
    用國際快捷郵件包裹夾藏海洛因寄運，並施予財物利益誘使
    缺錢花用、願鋌而走險之人配合渠在我國境內收件，並轉交
    予渠指定之人之方式，運輸海洛因進口至我國，藉此規避毒
    梟於國內親領郵件包裹之際，亟有可能遭警調人員當場人贓
    俱獲之風險，而代渠收領郵件包裹之人，果常因而循線為警
    調人員所查獲之情事，本為大眾傳媒報導所常見，被告係年
    滿34歲之成年人，依其歷次庭訊情形，其智識思慮皆屬正常
    ，並非智能淺薄之人，對於上開社會事實當不可能毫無知悉
    ，其竟諉為不知，已難盡信；又被告所代為收領之郵件包裹
    內，苟純係一般合法或非屬管制進口之物品，應不至須藉由
    被告具名代收後，再依寄件人之電話指示轉交予他人，而以
    如此迂迴、隱密、且不合常情之運輸方式託運入境；況被告
    於調查局詢問時，業已供承其係以現金1萬元之代價，代「
    佳儀」者收受並轉交該郵件包裹予他人等語（偵卷第4頁反
    面）明確，其上自白，與社會經驗法則相符，亦與其嗣後果
    配合收受本件郵包等情相符，應認其上述自白可以採信。縱
    其嗣後翻異前詞，陳稱其代收報酬僅可抵5,000至1萬元不等
    之債務云云，然此代價衡以其代受、轉交上開郵件包裹所付
    之勞力與支出，忖之常情事理，二者間顯難謂為相當，其間
    苟非另有其他不可語人之觸法風險存在，一般正常人豈有可
    能任以此不菲之報酬，而委託他人為如此輕而易舉之事；矧
    被告與「佳儀」間，彼此並無任何可資信賴之關係，則被告
    在未探詢、查明，以確定「佳儀」所交託代收之郵件包裹內
    究係何種物品前，衡情焉有可能堅信其所具名代收之郵件包
    裹內，必非屬違禁或管制進口之物品，被告固辯稱「佳儀」
    說貨主因被通緝，方以高額之代價央求其幫忙轉交云云，惟
    徵諸被告亦陳稱其因案遭通緝，故以其女友王小玲之個人名
    義充為收件人云云，則被告與所謂之貨主既均同遭通緝，何
    以「佳儀」須大費周章，且另行支付高額之報酬予被告，以
    代受該國際郵件包裹，衡情度理，孰人能信？再參以被告係
    以王小玲之個人名義充為收件人，而被告於本案發生之際，
    並未因案遭法院或檢察署之通緝，此有被告之通緝簡表附卷
    可憑（偵卷第44頁），可見被告就其代「佳儀」所收受而欲
    轉交予其他真實姓名年籍均不詳之人之郵件包裹內，夾藏有
    海洛因，已預見該事實，就本件包裹內果係海洛因，亦不違
    反其本意，被告因預見上情，為躲避國家公權力之查緝，乃
    以其女友王小玲之姓名充為收件人，是被告及其辯護人辯稱
    ，被告不知郵包內之物品為何，其無本件犯罪故意云云，委
    不足取。
  3.被告於調查局詢問時供承其因缺錢，乃應允「佳儀」以1萬
    元之代價代收來自柬埔寨之包裹，並提供收件人之姓名、地
    址及電話予「佳儀」，其於99年9月27日收領第1件包裹後，
    即依「佳儀」之電話指示，將該包裹轉交予到其居處之男子
    ，該男子則當場給付現金1萬元之報酬，嗣「佳儀」仍與其
    保持電話聯絡，進而為本案之犯行，「佳儀」並未向其說包
    裹內之物品係海洛因，但其猜想一定係毒品類之物，否則渠
    不會如此神秘叫其代收包裹，也不必每次給其1萬元酬勞等
    語（偵卷第5頁），復於原審99年12月22日訊問時供稱：「
    （問：你想包裹裡面有沒有可能是違法的東西？）我想裡面
    可能也不是什麼好東西」、「（問：包裹裡面的東西有沒有
    可能是毒品？）有可能」等語（原審卷第15頁反面），俱屬
    明確，參以被告前曾因犯施用第二級毒品之罪，經臺灣基隆
    地方法院於98年8月17日以98年度基簡字第881號判處有期徒
    刑2月確定，又犯施用第二級毒品之罪，經臺灣基隆地方法
    院於99年2月1日以98年度基簡字第1643號判處有期徒刑3月
    確定，復因犯施用第二級毒品罪，經臺灣桃園地方法院於99
    年5月28日以99年度桃簡字第1227號判處有期徒刑5月確定等
    情，有本院被告前案紀錄表等件可參，足徵被告並非對毒品
    毫無所悉之人，且被告亦自承其先前都係向「佳儀」購買安
    非他命，因而認識「佳儀」，「佳儀」本身亦有施用安非他
    命等語在卷，又一般人皆知與己非屬至親摰友，甚至尚非熟
    稔之人，若以高額現金或利益委託己代收國際郵件包裹，尤
    以來自廣植罌粟盛產海洛因之柬埔寨等東南亞國家，其內會
    有夾藏海洛因毒品違禁物通關入境之高度風險，而被告既自
    承與「佳儀」非屬至親摰友之關係，且其不知「佳儀」之真
    實姓名與年籍，亦不知渠實際居住處，雙方均僅靠電話聯繫
    等語在卷，苟非因己缺錢花用，一時貪圖「佳儀」所應允事
    成後之不法高額報酬，其何以甘願為非熟識、且前曾為其毒
    品來源之「佳儀」，提供收件人等資料代收來自柬埔寨，而
    有夾藏海洛因高度風險之國際郵件包裹？此益堪認被告對「
    佳儀」託寄運送而囑其代收之上開國際郵件包裹內，夾藏有
    海洛因，有所預見。
  4.被告在可預見所代為收受轉交之物係海洛因之情況下，倘若
    其提供收件人等資料代收該國際郵件包裹內夾藏之海洛因再
    行轉交予他人將違背其本意，理應於應允「佳儀」代收前即
    主動確認該國際郵件包裹之內容物，並於確認，甚或懷疑該
    國際郵件包裹內夾藏有海洛因後，旋即放棄代為收受運送之
    意，然其並未如此，反於可預見所代收運送之物係海洛因之
    情況下，為圖1萬元之現金報酬而為之收受運送；況「佳儀
    」如僅單純委由被告代收內裝有一般合法或非屬管制進口之
    物品，衡諸一般包裹郵件之代收者多不會擅行拆封窺探內容
    物為何，若非包裹內為量少價高之海洛因，則「佳儀」何須
    刻意叮囑被告不得打開該郵件包裹，而被告面對「佳儀」如
    此顯與尋常不合之特意叮嚀，衡情當已預見其內裝有海洛因
    之物，惟其自始至終皆順應「佳儀」之要求，不僅對其代收
    國際郵件包裹之內容物為何，均未加聞問，其對先前所代收
    之國際郵件包裹內容物，亦未曾試圖窺究探明之，益徵依其
    社會生活之通常經驗與智識，雖可預見與己非屬至親摰友，
    亦非熟識且曾為其毒品來源之「佳儀」，無故以顯不相當之
    代價，委其提供收件人之姓名與地址等個人資料，供渠自柬
    埔寨寄送內容物不詳之國際郵件包裹入境我國，並由其代為
    收領後，再依渠電話指示而轉交予他人，並當場收取現金資
    為報酬，該郵件包裹之內容物亟有可能係海洛因，竟仍因其
    缺錢花用，受「佳儀」允其若在國內代收渠寄運之國際郵件
    包裹，並依指示轉交予他人，每次事成即給予現金1萬元報
    酬之慫恿，而萌行險之念，致為本案犯行，益證被告主觀上
    自有縱使「佳儀」所交運託其代收之國際郵件包裹內夾藏有
    海洛因，亦不違背其本意之運輸及私運進口海洛因之不確定
    故意甚明，是被告辯稱其如知悉該郵件包裹內有夾藏海洛因
    ，即不會代為收送運送云云，自不足採。
  5.犯罪行為人一再翻異其供詞，並非訴訟程序中所罕見，法院
    遇有被告之供述前後不一致時，究以何者為可採，原得本諸
    自由心證予以斟酌取捨，非謂一有不符，即應認其全部供述
    均為不可採信，是被告於偵查、原審訊問時，雖就其主觀上
    是否有預見其所代收運送之物係屬海洛因、其所受之報酬數
    額及給付方式等項，為與其於調查局詢問及本院移審訊問時
    所為反覆、前後不一之供述，然本院審酌全案事證認定如上
    ，尚不足影響其於調查局詢問及原審上述訊問時所為不利於
    己陳述之真實性。辯護人於原審所稱被告自偵訊時起，即均
    否認其對包裹藏有海洛因乙事有認識云云，顯與上述卷內事
    證未合，自非可採。又被告雖自承其於99年9月27日亦曾代
    「佳儀」收受國際郵件包裹等語在卷，然揆諸卷附郵件簽收
    單所示，此次係由王小玲本人親自簽名具領，顯見被告當時
    即已預見該國際郵件包裹內夾藏有海洛因之高度可能，因而
    推由不知情之王小玲「代」為簽領，以確保己不致當場遭警
    逮獲，嗣見王小玲簽領該國際郵件包裹過程並無橫生任何枝
    節，且順利達成任務，其誤信「佳儀」所為，天衣無縫，始
    放膽於本案親領前揭國際郵件包裹，終為調查局人員當場查
    獲，是辯護人所執被告係依先前經驗主觀上認國際包裹既經
    檢查而未有異狀，應當表示包裹內並無違禁物，故再度受「
    佳儀」之託代收包裹，認無不法情事，仍屬合理之判斷云云
    ，容有誤會，尚難憑認。至被告於本院審理時另辯稱：因其
    向「佳儀」購買安非他命，其至多僅得知悉包裹內之物為安
    非他命云云，惟被告既不否認其有施用安非他命之習慣，且
    有本院被告前案紀錄表在卷可按，「佳儀」為減低包裹內之
    物遭被告取拿施用之風險，當無明知被告有施用安非他命習
    慣，而仍於本件包裹內夾藏安非他命，使被告有可乘之機而
    致令自身損失之理？況本件係自柬埔寨等海洛因非法交易盛
    行之地託運進口，是被告於本院所辯上情，亦與經驗法則有
    悖，不可採取。
  6.綜上所述，被告確有為犯罪事實一所載之犯行，洵堪認定，
    本案事證已臻明確，應予依法論科。
三、論罪與科刑：
  (一)按海洛因係行政院依毒品危害防制條例第2條第3項公告而屬
    同條第2項第1款之第一級毒品，亦屬行政院依懲治走私條例
    第2條第3項授權公告之「管制物品項目及其數額」甲類第4
    款規定之管制進出口物品，不限其數額，均不得搬運輸送及
    私運進口。次按運輸毒品或運送走私物品罪之成立，並非以
    所運輸之毒品或運送之走私物品已運扺目的地為完成犯罪之
    要件，是以區別各該罪既遂、未遂之依據，應以已否起運離
    開現場為準，如已起運離開現場，其構成要件之輸送行為即
    已完成，不以達到目的地為既遂之條件（最高法院92年度臺
    上字第3096號、95年度臺上字第 990號判決意旨可參）。準
    此，被告既已將收件人等資料提供予「佳儀」，由「佳儀」
    自柬埔寨將上開夾藏有海洛因之國際郵件包裹運抵我國，其
    等顯已實行運送行為無訛，揆諸前揭說明，被告縱尚未及交
    付海洛因予受貨者即遭查獲，仍不影響其已完成運輸行為而
    為既遂之認定。
  (二)核被告蔡億飛所為，係犯毒品危害防制條例第4條第1項之運
    輸第一級毒品暨懲治走私條例第2條第1項之私運管制物品進
    口罪。被告就上開犯行，與真實姓名年籍均不詳、自稱「佳
    儀」之成年女子間，有犯意聯絡及行為分擔，應論以共同正
    犯。又被告與「佳儀」共同利用不知情之國際快捷郵件公司
    所屬成年員工代為運輸及私運進口海洛因，為間接正犯。再
    被告與「佳儀」共同持有海洛因之低度行為，應為運輸之高
    度行為所吸收，不另論罪。被告將海洛因自柬埔寨輸入我國
    之一個行為，係屬同時觸犯構成要件不同之私運管制物品進
    口與運輸第一級毒品二罪，為異種想像競合犯，應依刑法第
    55條規定，從一重之運輸第一級毒品罪處斷（最高法院73年
    臺覆字第25號判例參照）。且因被告於原審（原審卷第64頁
    反面），矢口否認其知悉或可得知悉本件包裹內之物為海洛
    因，且於本院審理時亦未自白其知悉或可得知悉本件包裹內
    之物為海洛因，核與毒品危害防制條例第17條第2項規定不
    符，被告辯護人認本件應適用上開規定，減輕被告刑責，亦
    無可採。
四、撤銷改判之理由併量刑、沒收之說明：
  (一)原審認被告罪證明確，判處被告共同運輸第一級毒品罪，固
    非無見。惟：1.原判決並未引用被告以外之人於審判外之供
    述為認定之依據，乃於程序事項，贅引刑事訴訟法第159條
    之5之規定；2.本件被告所有持之用以共同運輸海洛因之行
    動電話（含SIM卡），應依法宣告沒收(詳後述)，原判決誤
    被告已拋棄即無庸為沒收之諭知，容有未洽。被告上訴執詞
    否認犯罪，指摘原判決不當，雖無理由，惟原判決既有上述
    瑕疵，自應由本院撤銷改判。
  (二)量刑：
  1.被告前受有如犯罪事實一所載之論罪科刑及執行情形，有本
    院被告前案紀錄表等件附卷可按，其受有期徒刑之執行完畢
    後，5年以內故意再犯本案法定刑為有期徒刑以上之罪，為
    累犯，應依刑法第47條第1項規定加重其刑，惟因法定刑為
    死刑或無期徒刑部分依法不得加重，僅就罰金刑部分加重之
    。另按刑之量定，為求個案裁判之妥當性，法律固賦予法院
    裁量權，但此項裁量權之行使，除應依刑法第57條規定，審
    酌行為人及其行為等一切情狀，為整體之評價，並應顧及比
    例原則，俾使罪刑均衡，輕重得宜，以契合社會之法律感情
    。又刑法第59條規定犯罪之情狀可憫恕者，得酌量減輕其刑
    ，其所謂「犯罪之情狀」，與同法第57條規定科刑時應審酌
    之一切情狀，並非有截然不同之領域，於裁判上酌減其刑時
    ，應就犯罪一切情狀（包括第57條所列舉之10款事項），予
    以全盤考量，審酌其犯罪有無可憫恕之事由（即有無特殊之
    原因與環境，在客觀上足以引起一般同情，以及宣告法定低
    度刑，是否猶嫌過重等等），以為判斷（最高法院95年度臺
    上字第6157號判決意旨參照）。而毒品危害防制條例第4條
    第1項規定「製造、運輸、販賣第一級毒品者，處死刑或無
    期徒刑；處無期徒刑者，得併科新臺幣2千萬元以下罰金」
    ，其法定刑為死刑、無期徒刑，此外別無其他自由刑之規定
    ，刑度實屬至重，然同為運輸第一級毒品之人，其原因動機
    不一，犯罪情節未必盡同，或有大盤毒梟者，亦有為生活所
    逼致鋌而走險者，其態樣顯非可一概而論，且運輸第一級毒
    品之數量、目的及所造成之危害，因個案而異，是運輸行為
    所造成危害社會之程度自屬有間，毒品危害防制條例科處此
    類犯罪所設之法定最低本刑卻同為「無期徒刑，得併科新臺
    幣2千萬元以下罰金」，不可謂為不重，而此刑度之重，顯
    與罰其所當罰之刑事政策目的未合，更非阻絕毒害之唯一方
    法。於此情形，倘依其情狀處以相當之有期徒刑，即足以懲
    儆，並可達防衛社會之目的者，自非不可依客觀之犯行與主
    觀之惡性二者加以考量其情狀，是否有可憫恕之處，適用刑
    法第59條之規定酌量減輕其刑，期使個案裁判之量刑，能斟
    酌至當，符合比例原則（最高法院97年度臺上字第2652號判
    決意旨參照）。查被告因缺錢花用，為圖不法所得，竟鋌而
    走險運輸海洛因入境，所為對社會所可能產生之危害自屬嚴
    重，惟以其所夾藏運輸之海洛因於郵件包裹入境之際，即為
    海關人員所查獲，幸未流入市面，對社會整體尚未造成具體
    之實害，法益侵害程度顯屬較輕，且被告所運輸入境之海洛
    因數量為1包（驗前淨重約39.67公克，純度85.74%），與一
    般大宗運輸毒品入境，數量動輒逾百公克，甚以公斤秤量相
    較，尚非甚鉅，再被告並無運輸毒品之前案紀錄，此有本院
    被告前案紀錄表在卷可參，又衡諸被告於本案所充當之運輸
    毒品角色，顯非居於幕後策劃得利之主要人員，其地位與分
    工層次均屬較低，而被告因一時貪念，致罹法定刑為死刑或
    無期徒刑之重典，本院權衡其犯罪情節、分工角色、所生危
    害等項，均不如運輸大量毒品入境並流入市面之大毒梟，倘
    仍遽以論處法定本刑之最低刑度即無期徒刑，無異猶屬失之
    過苛而不盡情理，不免予人情輕法重之感，且難謂符合罪刑
    相當及比例原則，更無從與大毒梟之惡行有所區隔，是被告
    犯罪情狀相較於法定之重刑，在客觀上足以引起一般人之同
    情，情節尚堪憫恕，爰依刑法第59條之規定，對被告所犯酌
    量予以減輕其刑，並就罰金刑部分依法先加而後減之。
  2.經審酌被告前已受有論罪科刑及執行之情業如上述，素行已
    難認屬良善，猶不知悔改，不思以正當管道獲取所需財物，
    僅因缺錢花用，竟貪圖對價顯不相當之報酬，鋌而走險，無
    視國家杜絕毒品犯罪之嚴令峻刑，甘觸法紀，受人慫恿而運
    輸海洛因入境，又運輸海洛因入境供他人施用，業已肇生他
    人施用毒品之惡源，足以戕害他人之身心健康，且有滋生其
    他犯罪之可能，對社會秩序潛藏亟高之危害，而其所運輸入
    境之海洛因淨重非微，幸未及流入市面即遭查獲，否則將加
    速毒品氾濫，對我國社會秩序及人民健康所可能產生之危害
    至鉅，再其犯國家禁律而不畏，犯後猶設詞圖卸，此固為其
    訴訟防禦權之正當行使，然已徵其未能痛澈己非，難認有何
    悛悔之意，所為誠屬不該，本應嚴懲不貸，惟念及其運輸海
    洛因僅係擔任入境端之收受者角色，參與程度與涉案情節顯
    較其他共犯為輕，兼衡酌其犯罪手段、情節、所得、惡性、
    行為時未受任何特別刺激、平日生活與經濟狀況、智識程度
    等一切情狀，酌予量處如主文第2項所示之刑。
  (三)從刑部分：
  1.按查獲之第一級毒品，不問屬於犯人與否，沒收銷燬之，毒
    品危害防制條例第18條第1項前段定有明文，又依同條例第1
    8條第1項規定，得諭知沒收並銷燬者，以查獲之毒品及專供
    製造或施用毒品之器具為限，固不及於毒品之外包裝，惟若
    外包裝與沾附之毒品無法析離，自應將外包裝併該毒品諭知
    沒收並銷燬之；又鑑定機關鑑定毒品時，一般係以傾倒之方
    式，將包裝袋內之毒品倒出與包裝袋分離而稱重，必要時亦
    會輔以刮杓取出袋內粉末，然無論依何種方式分離，包裝袋
    內均會有極微量毒品殘留（最高法院94年度臺上字第6213號
    、95年度臺上字第3739號判決意旨參照）。如要包裝袋內完
    全不殘留毒品，則須以溶劑多次反覆一直清洗包裝袋，至清
    洗出之溶劑完全檢不出毒品反應為止，方能確認包裝袋內不
    再含有毒品。經查，上開扣案之海洛因1包（驗餘含袋毛重
    41.38公克），屬查獲之第一級毒品已如上述，且與被告於
    本案被訴運輸第一級毒品犯行相關，依毒品危害防制條例第
    18條第1項前段規定，自應宣告沒收銷燬之。另包裹前開海
    洛因之包裝袋1只，雖係被告用於包裝毒品，防止毒品裸露
    、逸出及受潮，以便持有及運輸，惟參諸上揭說明，鑑定機
    關鑑定時，無論以何種方式刮取或分離毒品秤重，該包裝袋
    內仍會有毒品殘留，縱令以溶劑加入包裝袋內溶洗，一般仍
    會殘留極微量之毒品，是前開包裝袋既用以盛裝扣案之海洛
    因，則該包裝袋與其內盛裝之海洛因分離時，仍會有極微量
    之海洛因殘留而難以析離，足認與上開扣案之海洛因具有不
    可析離之關係，應依毒品危害防制條例第18條第1項前段規
    定，一併諭知沒收銷燬。至前開海洛因送鑑定時，經鑑定機
    關另取0.06公克鑑驗用罄，此部分業已滅失，爰不予宣告沒
    收銷燬，併此敘明。
  2.次按毒品危害防制條例第19條第1項關於沒收之規定，並無
    如同條例第18條第1項所定「不問屬於犯人與否，沒收之」
    之明文，自屬相對義務沒收之立法，故凡犯同條例第4條至
    第9條、第12條、第13條或第14條第1項、第2項之罪者，其
    供犯罪所用之物或因犯罪所得之財物，且屬被告所有者，即
    應依該規定沒收，法院無審酌之餘地（最高法院93年度臺上
    字第1360號、第1365號暨95年度臺上字第305號判決意旨參
    照）。又毒品危害防制條例第19條第1項規定，性質上係沒
    收之補充規定，其屬於本條所定沒收之標的，如得以直接沒
    收者，判決主文僅宣告沒收即可，不生「追徵其價額」或「
    以其財產抵償之」問題，須沒收之標的全部或一部不能沒收
    時，始生「追徵其價額」或「以其財產抵償之」選項問題。
    又沒收為從刑之一種，依主從不可分之原則，應附隨緊接於
    主刑之下而同時宣告，共同正犯因相互間利用他人之行為，
    以遂行其犯意之實現，本諸責任共同原則，有關沒收部分，
    對於共犯間供犯罪所用之物，自均應為沒收之諭知。查扣案
    之廠牌SAMSUNG、搭配門號0000000000號行動電話1支，被告
    既供承係其友人所贈（原審卷第64頁），自屬被告所有，又
    該行動電話係供其與「佳儀」於本案運輸第一級毒品聯繫所
    用之物已如上述，再搭配前揭行動電話門號之SIM卡1只，雖
    係以案外人李明宗之名義所申領使用，然被告既已供承該門
    號係其友人所贈等語，而該SIM卡於申辦人領得時即歸申辦
    人所有，縱嗣後解約或退租、停用，仍毋須繳回原電信公司
    等情，為現今電信通訊市場之習慣與常態，是前開SIM卡係
    被告所有應屬無誤，惟因前揭行動電話（含SIM卡）均已扣
    案，被告已無自由處分之權利，雖被告於偵查中陳明拋棄之
    （偵卷第105頁），惟仍無改變扣案之前揭行動電話（含SIM
    卡）仍屬被告所有且供本件犯罪所用之本質，是前揭扣案行
    動電話（含SIM卡）仍應依毒品危害防制條例第19條第1項規
    定，宣告沒收之。另扣案之小型音箱及外紙盒、牛皮紙盒各
    1只、光碟片4片、快捷信封1只，皆係被告與「佳儀」共同
    用以夾藏、包裝上開海洛因而運輸之，衡情當屬「佳儀」所
    有，縱被告於偵查中陳明拋棄，然對「佳儀」之所有權尚不
    生拋棄效果，仍應依毒品危害防制條例第19條第1項前段規
    定，均為沒收之諭知。至「000000000000000」、「0000000
    00000000」號電話，雖亦係供被告與「佳儀」於本案運輸第
    一級毒品聯繫所用之物，然卷內尚乏積極事證可認係「佳儀
    」或被告所有之物，自不得併予宣告沒收。又被告於本案運
    輸第一級毒品之報酬1萬元，既尚未取得，亦無從為沒收之
    諭知，附此指明。
  3.扣案之毒品分裝袋7只、毒品分裝袋（新）5只、租屋契約1
    張、記事本1本、毒品吸食器2組，卷內既乏事證證明與本案
    犯罪有何直接關連，復非屬違禁物，自無從宣告沒收之。
據上論斷，應依刑事訴訟法第369條第1項前段、第364條、第299
條第1項前段，毒品危害防制條例第4條第1項、第18條第1項前段
、第19條第1項，懲治走私條例第2條第1項、第11條，刑法第11
條前段、第28條、第55條、第47條第1項、第59條，判決如主文
。
本案經檢察官莊俊仁到庭執行職務。
中    華    民    國   100    年    10    月    27    日
                  刑事第二十庭      審判長法  官  楊力進
                                          法  官  林海祥
                                          法  官  詹駿鴻
以上正本證明與原本無異。
如不服本判決，應於收受送達後10日內向本院提出上訴書狀，其
未敘述上訴之理由者並得於提起上訴後10日內向本院補提理由書
（均須按他造當事人之人數附繕本）「切勿逕送上級法院」。
                                          書記官  梁淑時
中    華    民    國   100    年    10    月    27    日
附錄：本案論罪科刑法條全文
毒品危害防制條例第4條
製造、運輸、販賣第一級毒品者，處死刑或無期徒刑；處無期徒
刑者，得併科新臺幣 2 千萬元以下罰金。
製造、運輸、販賣第二級毒品者，處無期徒刑或 7 年以上有期
徒刑，得併科新臺幣 1 千萬元以下罰金。
製造、運輸、販賣第三級毒品者，處 5 年以上有期徒刑，得併
科新臺幣 7 百萬元以下罰金。
製造、運輸、販賣第四級毒品者，處 3 年以上 10 年以下有期
徒刑，得併科新臺幣 3 百萬元以下罰金。
製造、運輸、販賣專供製造或施用毒品之器具者，處 1 年以上
7 年以下有期徒刑，得併科新臺幣 1 百萬元以下罰金。
前五項之未遂犯罰之。
懲治走私條例第2條
私運管制物品進口、出口逾公告數額者，處 7 年以下有期徒刑
，得併科新臺幣 3 百萬元以下罰金。
前項之未遂犯罰之。
第 1 項所稱管制物品及其數額，由行政院公告之。